【裁判字號】    98,上訴,2496
【裁判日期】    981229
【裁判案由】    偽造文書等
【裁判全文】
臺灣高等法院臺中分院刑事判決        98年度上訴字第2496號
上  訴  人
即  被  告  乙○○
上列上訴人因偽造文書等案件，不服臺灣臺中地方法院98年度訴
字第3050號中華民國98年10月21日第一審判決（起訴案號：臺灣
臺中地方法院檢察署98年度撤緩偵字第 237號），提起上訴，本
院判決如下：
    主  文
上訴駁回。
乙○○緩刑肆年。
    事  實
一、乙○○意圖為自己不法之所有，為取得丙○○所申辦之美商
    花旗銀行股份有限公司（以下簡稱「花旗銀行」）信用卡供
    自己刷卡消費，於如附表編號1.所示之時、地，以電話向花
    旗銀行信用卡客服人員佯稱其為丙○○，因其信用卡遺失須
    補辦云云之詐術，在客服人員之身分查核程序中，乙○○乃
    告以前因故取得之丙○○個人資料，使客服中心人員誤信其
    為丙○○本人，而核准補發信用卡（卡號0000-0000-0000-0
    000號）。並於民國96年6月10日左右，以掛號函送至乙○○
    當時之臺中市○○○路245號8樓住處時，乙○○旋即完成開
    卡程序，並分別基於偽造私文書之犯意，在該信用卡背後簽
    名欄內，未經丙○○之同意，簽寫足以代表丙○○（英文名
    ：LIU SU CHUAN）之英文名「Su」，足生損害於丙○○及發
    卡銀行管理信用卡之正確性。偽造完成後，乙○○即分別基
    於詐欺取財之犯意，於如附表編號2.至5.所示之時間，以線
    上刷卡購物之方式消費，使上開信用卡特約商店陷於錯誤，
    而交付如附表編號2.至5.所示之物品予乙○○。復另基於行
    使偽造文書、詐欺取財、詐欺得利之各別犯意，持上開信用
    卡，分別於附表編號6.至16.所示之時間、地點，以在簽帳單
    上偽簽「Su」簽名之方式，使上開信用卡特約商店陷於錯誤
    ，而交付物品或提供服務予乙○○，並致前揭銀行陷於錯誤
    ，認為係丙○○本人持卡消費，而將上開消費款項撥付予興
    奇科技股份有限公司等特約商店，足生損害於丙○○、前揭
    發卡銀行及特約商店。
二、案經丙○○、花旗銀行訴由內政部警政署保安警察第二總隊
    第三大隊第二中隊報請臺灣臺中地方法院檢察署檢察官偵查
    起訴。
    理  由
一、證據能力部分：
  (一)按被告以外之人於審判外之言詞或書面陳述，除法律有規定
    者外，不得作為證據；被告以外之人於審判中有下列情形之
    一，其於檢察事務官、司法警察官或司法警察調查中所為之
    陳述，經證明具有可信之特別情況，且為證明犯罪事實之存
    否所必要者，得為證據：一死亡者。二身心障礙致記憶喪失
    或無法陳述者。三滯留國外或所在不明而無法傳喚或傳喚不
    到者。四到庭後無正當理由拒絕陳述者；該言詞或書面陳述
    ，雖不符刑事訴訟法第159條之1至第159條之4之規定，而經
    當事人於審判程序同意作為證據，法院審酌該言詞陳述或書
    面陳述作成時之情況，認為適當者，亦得為證據；當事人、
    代理人或辯護人於法院調查證據時，知有刑事訴訟法第 159
    條第 1項不得為證據之情形，而未於言詞辯論終結前聲明異
    議者，視為有前項之同意，刑事訴訟法第159條第1項、第15
    9條之3、第159條之5分別定有明文。核其立法理由在於傳聞
    證據未經當事人之反對詰問予以核實，乃排斥其證據能力。
    惟當事人如放棄對原供述人之反對詰問權，於審判程序表示
    同意該等傳聞證據可作為證據，此時，法院除認該傳聞證據
    欠缺適當性外，自可承認其證據能力。又當事人、代理人或
    辯護人於調查證據時，知有刑事訴訟法第159條第1項不得為
    證據之情形，卻表示「對於證據調查無異議」、「沒有意見
    」等意思，而未於言詞辯論終結前聲明異議者，應視為已有
    將該等傳聞證據採為證據之同意（參見最高法院94年度臺上
    字第2976號判決意旨）。
  (二)本件檢察官、被告於審判期日，對本案之全部證據之證據能
    力均不爭執，復於審判期日就本院提示之證據於言詞辯論終
    結前，均未就所調查之證據主張有刑事訴訟法第 159條不得
    為證據之情形，且均表示無意見，本院審酌該等證據作成時
    ，亦無不適當之處，是參考上開最高法院判決要旨，應視為
    已有將該等傳聞之證據採為證據之同意，本案經調查之證據
    均有證據能力。
二、上揭事實，業據被告乙○○迭於原審及本院審理時，均坦承
    不諱；核與被害人丙○○、花旗銀行告訴代理人即花旗銀行
    風險管制部資深副理陳皓財分別於警詢、偵查中指訴、證人
    吳苑菁於警詢、偵查中證述情節相符；復有花旗信用卡月結
    單──花旗銀行金卡、告訴人丙○○所持有之原信用卡正反
    面影本、行動電話手機照片、被告所書立之切結書、信用卡
    盜刷明細表、簽單影本、銀行郵寄信用卡之回執、通聯調閱
    查詢單、花旗銀行函、大宗掛號函件執據等附卷可資佐證。
    本件事證明確，被告犯行洵堪認定。
三、核被告所為，其中關於如附表編號1.至5.部分，均係犯刑法
    第339條第1項之詐欺取財罪；如附表編號6.、8.至16.部分，
    皆係犯刑法第216條、第210條之行使偽造私文書罪、同法第
    339條第1項之詐欺取財罪；如附表編號7.部分，則係犯刑法
    第339條第2項之詐欺得利罪。被告於上開信用卡後偽簽足以
    代表被害人丙○○（英文名：LIU SU CHUAN）之英文名「Su
    」，復持之刷卡消費，亦係犯刑法第216條、第210條之行使
    偽造私文書罪。檢察官認被告如附表編號7.所為刷卡繳費之
    犯行，係犯刑法第339條第1項之詐欺取財罪，容有誤會，惟
    其社會基礎事實同一，且無礙被告之防禦，起訴法條應予變
    更。被告偽簽足以代表被害人丙○○（英文名：LIU SU CHU
    AN）之英文名「Su」，為偽造私文書之階段行為，偽造私文
    書之低度行為，復為行使偽造私文書之高度行為所吸收，均
    不另論罪。而被告所為如附表編號6.至16.所示即冒名持上開
    信用卡刷卡消費之犯行，分別係一行為觸犯上開罪名，為想
    像競合犯，依刑法第55條之規定，應分別從一重之行使偽造
    私文書罪處斷。又被告所為如附表各編號所示之罪，犯意各
    別，行為互殊，應分論併罰之。至檢察官雖未就被告詐取上
    開信用卡部分論罪，然犯罪事實業已載明，且經檢察官於原
    審補充論罪，本院自應加以審究，附此敘明。
四、原審以被告本案之事證明確，並審酌被告本件犯罪之動機、
    目的、手段，因一時貪念，思慮未週，雖與被害人達成和解
    ，然尚未依約完全清償債務，犯罪後坦承犯行，態度良好，
    尚知悔改，所得不多等一切情狀，分別量處如原審判決主文
    所示之刑及諭知易科罰金之折算標準，並定其應執行之刑及
    就所定應執行之刑諭知易科罰金之折算標準（併敘明依98年
    6月19日司法院大法官會議釋字662號解釋：「中華民國94年
    2月2日修正公布之現行刑法第41條第 2項，關於數罪併罰，
    數宣告刑均得易科罰金，而定應執行刑之刑逾 6個月者，排
    除適用同條第 1項得易科罰金之規定部分，與憲法第23條規
    定有違，並與本院釋字第 366號解釋意旨不符，應自本解釋
    公布之日起失其效力」。故對於數罪併罰，數宣告刑均得易
    科罰金，而定應執行之刑逾 6個月之案件，依司法院大法官
    會議釋字第366、662號解釋意旨，仍得易科罰金）。復以被
    告於上開信用卡背面及簽帳單上偽造被害人丙○○之署名「
    Su」，係偽造之署押，而依刑法第 219條規定沒收。經核其
    認事用法，均屬正確，量刑亦稱妥適。被告提起上訴，並未
    提出其他有利之事證，徒以其已深知悔改，並告訴人亦已願
    原諒被告云云，指摘原審判決不當，為無理由，其上訴應予
    駁回。又被告本件因一時失慮，致罹刑章，且其已於本案上
    訴本院後，本院審理期日前，與告訴人成立和解，清償全部
    盜刷之款項，獲得告訴人丙○○與花旗銀行諒解，有被告與
    丙○○簽立之和解書附卷可考，及經告訴人花旗銀行代理人
    甲○○於本院審理時到庭陳述綦詳。被告前復未曾受有期徒
    刑以上刑之宣告，有臺灣高等法院全國前案紀錄表附卷可稽
    ，其偶罹刑典，事後已坦承犯行，深具悔意，經此刑之宣告
    後，應知警惕而無再犯之虞，本院因認其上開所受宣告之刑
    以暫不執行其刑為當，爰併予以宣告緩刑四年，用啟自新。
據上論斷，應依刑事訴訟法第368條，刑法第74條第1項第 1款，
判決如主文。
本案經檢察官丁○○到庭執行職務。
中    華    民    國    98    年    12    月    29    日
            刑事第一庭  審判長法  官  陳  紀  綱
                              法  官  姚  勳  昌
                              法  官  張  智  雄
以上正本證明與原本無異。
如不服本判決應於收受送達後十日內向本院提出上訴狀，其未敘
述上訴之理由者並得於提起上訴後十日內向本院補提理由書（均
須按他造當事人之人數附繕本）「切勿逕送上級法院」。
                              書記官  詹  雅  婷
中    華    民    國    98    年    12    月    29    日
附表：
 ┌──┬────┬────┬─────────┬───────────┐
 │編號│時    間│地    點│行              為│論    罪    科     刑 │
 ├──┼────┼────┼─────────┼───────────┤
 │ 1. │96年6月 │於臺中市│以電話向花旗銀行信│乙○○犯詐欺取財罪，處│
 │    │初某日。│三民西路│用卡客服人員併稱其│有期徒刑月，如易科罰│
 │    │        │245號8樓│為丙○○，因其信用│金，以新臺幣壹仟元折算│
 │    │        │之住處。│卡（卡號0000-0000-│壹日。                │
 │    │        │        │0000-0000）遺失須 │                      │
 │    │        │        │補辦云云，使客服中│                      │
 │    │        │        │心人員誤信其為劉素│                      │
 │    │        │        │娟本人而核准補卡。│                      │
 ├──┼────┼────┼─────────┼───────────┤
 │ 2. │96年6月7│不詳地點│於網路購物時，輸入│乙○○犯詐欺取財罪，處│
 │    │日中午12│（興奇科│被害人丙○○前揭所│有期徒刑月，如易科罰│
 │    │時40分許│技股份有│有之信用卡相關資料│金，以新臺幣壹仟元折算│
 │    │。      │限公司之│後，刷卡消費價值14│壹日。                │
 │    │        │線上購物│,999元之手機、價值│                      │
 │    │        │）。    │399元之SD卡，共計 │                      │
 │    │        │        │刷卡消費15,398元。│                      │
 ├──┼────┼────┼─────────┼───────────┤
 │ 3. │96年6月7│不詳地點│於網路購物時，輸入│乙○○犯詐欺取財罪，處│
 │    │日中午12│（興奇科│被害人丙○○前揭所│有期徒刑貳月，如易科罰│
 │    │時44分許│技股份有│有之信用卡相關資料│金，以新臺幣壹仟元折算│
 │    │。      │限公司之│後，刷卡消費價值  │壹日。                │
 │    │        │線上購物│1,580元之雅詩蘭黛 │                      │
 │    │        │）。    │香水。            │                      │
 ├──┼────┼────┼─────────┼───────────┤
 │ 4. │96年6月7│不詳地點│於網路購物時，輸入│乙○○犯詐欺取財罪，處│
 │    │日下午1 │（興奇科│被害人丙○○前揭所│有期徒刑肆月，如易科罰│
 │    │時24分許│技股份有│有之信用卡相關資料│金，以新臺幣壹仟元折算│
 │    │。      │限公司之│後，刷卡消費價值  │壹日。                │
 │    │        │線上購物│28,900元之HP電腦。│                      │
 │    │        │）。    │                  │                      │
 ├──┼────┼────┼─────────┼───────────┤
 │ 5. │96年6月8│不詳地點│於網路購物時，輸入│乙○○犯詐欺取財罪，處│
 │    │日晚上9 │（興奇科│被害人丙○○前揭所│有期徒刑貳月，如易科罰│
 │    │時19分許│技股份有│有之信用卡相關資料│金，以新臺幣壹仟元折算│
 │    │。      │限公司之│後，刷卡消費價值  │壹日。                │
 │    │        │線上購物│9,900元之衛星導航 │                      │
 │    │        │）。    │機。              │                      │
 ├──┼────┼────┼─────────┼───────────┤
 │ 6. │96年6月 │臺中市之│持被害人丙○○前揭│乙○○犯行使偽造私文書│
 │    │12日中午│中油三民│所有之信用卡，刷卡│罪，處有期徒刑貳月，如│
 │    │12時41分│西路加油│消費809元，並於簽 │易科罰金，以新臺幣壹仟│
 │    │許。    │站股份有│帳單中商店存根聯上│元折算壹日。信用卡背面│
 │    │        │限公司。│之顧客簽名欄位偽造│簽名欄內偽造之「Su」署│
 │    │        │        │「Su」之署名1枚。 │名及簽帳單上偽造之「Su│
 │    │        │        │                  │」署名各壹枚沒收。    │
 ├──┼────┼────┼─────────┼───────────┤
 │ 7. │96年6月 │臺中市之│持被害人丙○○前揭│乙○○犯行使偽造私文書│
 │    │12日下午│遠傳電信│所有之信用卡，刷卡│罪，處有期徒刑貳月，如│
 │    │6時39分 │股份有限│清償電話費1,456元 │易科罰金，以新臺幣壹仟│
 │    │許。    │公司忠明│。並於簽帳單中商店│元折算壹日。信用卡背面│
 │    │        │店。    │存根聯上之顧客簽名│簽名欄內偽造之「Su」署│
 │    │        │        │欄位偽造「Su」之署│名及簽帳單上偽造之「Su│
 │    │        │        │名1枚。           │」署名各壹枚沒收。    │
 ├──┼────┼────┼─────────┼───────────┤
 │ 8. │96年6月 │臺中市之│持被害人丙○○前揭│乙○○犯行使偽造私文書│
 │    │12日下午│「聖締嵐│所有之信用卡，刷卡│罪，處有期徒刑貳月，如│
 │    │2時15分 │經絡美容│消費2,800元，並於 │易科罰金，以新臺幣壹仟│
 │    │許。    │名店永春│簽帳單中商店存根簽│元折算壹日。信用卡背面│
 │    │        │店」。  │名欄位偽造「Su」之│簽名欄內偽造之「Su」署│
 │    │        │        │署名1枚。         │名及簽帳單上偽造之「Su│
 │    │        │        │                  │」署名各壹枚沒收。    │
 ├──┼────┼────┼─────────┼───────────┤
 │ 9. │96年6月 │臺中市之│持被害人丙○○前揭│乙○○犯行使偽造私文書│
 │    │12日下午│范麗泰得│所有之信用卡，刷卡│罪，處有期徒刑貳月，如│
 │    │3時41分 │有限公司│消費9,000元，並於 │易科罰金，以新臺幣壹仟│
 │    │許。    │。      │簽帳單中商店存根簽│元折算壹日。信用卡背面│
 │    │        │        │名欄位偽造「Su」之│簽名欄內偽造之「Su」署│
 │    │        │        │署名1枚。         │名及簽帳單上偽造之「Su│
 │    │        │        │                  │」署名各壹枚沒收。    │
 ├──┼────┼────┼─────────┼───────────┤
 │ 10. │96年6月 │臺中市之│持被害人丙○○前揭│乙○○犯行使偽造私文書│
 │    │12日下午│聯強電信│所有之信用卡，刷卡│罪，處有期徒刑肆月，如│
 │    │4時48分 │聯盟（特│消費41,000元，並於│易科罰金，以新臺幣壹仟│
 │    │許。    │約商店82│簽帳單中商店存根簽│元折算壹日。信用卡背面│
 │    │        │00000000│名欄位偽造「Su」之│簽名欄內偽造之「Su」署│
 │    │        │109號） │署名1枚。         │名及簽帳單上偽造之「Su│
 │    │        │。      │                  │」署名各壹枚沒收。    │
 ├──┼────┼────┼─────────┼───────────┤
 │ 11. │96年6月 │同上。  │持被害人丙○○前揭│乙○○犯行使偽造私文書│
 │    │12日下午│        │所有之信用卡，刷卡│罪，處有期徒刑肆月，如│
 │    │5時15分 │        │消費27,200元，並於│易科罰金，以新臺幣壹仟│
 │    │許。    │        │簽帳單中商店存根簽│元折算壹日。信用卡背面│
 │    │        │        │名欄位偽造「Su」之│簽名欄內偽造之「Su」署│
 │    │        │        │署名1枚。         │名及簽帳單上偽造之「Su│
 │    │        │        │                  │」署名各壹枚沒收。    │
 ├──┼────┼────┼─────────┼───────────┤
 │ 12. │96年6月 │臺中市之│持被害人丙○○前揭│乙○○犯行使偽造私文書│
 │    │14日晚上│全成藥局│所有之信用卡，刷卡│罪，處有期徒刑貳月，如│
 │    │9時30分 │美村店。│消費1,340元，並於 │易科罰金，以新臺幣壹仟│
 │    │許。    │        │簽帳單中商店存根簽│元折算壹日。信用卡背面│
 │    │        │        │名欄位偽造「Su」之│簽名欄內偽造之「Su」署│
 │    │        │        │署名1枚。         │名及簽帳單上偽造之「Su│
 │    │        │        │                  │」署名各壹枚沒收。    │
 ├──┼────┼────┼─────────┼───────────┤
 │ 13. │96年6月 │臺中市之│持被害人丙○○前揭│乙○○犯行使偽造私文書│
 │    │14日凌晨│亞曼尼汽│所有之信用卡，刷卡│罪，處有期徒刑貳月，如│
 │    │2時40分 │車旅館。│消費1,470元，並於 │易科罰金，以新臺幣壹仟│
 │    │許。    │        │簽帳單中商店存根簽│元折算壹日。信用卡背面│
 │    │        │        │名欄位偽造「Su」之│簽名欄內偽造之「Su」署│
 │    │        │        │署名1枚。         │名及簽帳單上偽造之「Su│
 │    │        │        │                  │」署名各壹枚沒收。    │
 ├──┼────┼────┼─────────┼───────────┤
 │ 14. │96年6月 │同上。  │持被害人丙○○前揭│乙○○犯行使偽造私文書│
 │    │14日上午│        │所有之信用卡，刷卡│罪，處有期徒刑貳月，如│
 │    │8時10分 │        │消費1,470元，並於 │易科罰金，以新臺幣壹仟│
 │    │許。    │        │簽帳單中商店存根簽│元折算壹日。信用卡背面│
 │    │        │        │名欄位偽造「Su」之│簽名欄內偽造之「Su」署│
 │    │        │        │署名1枚。         │名及簽帳單上偽造之「Su│
 │    │        │        │                  │」署名各壹枚沒收。    │
 ├──┼────┼────┼─────────┼───────────┤
 │ 15. │96年6月 │臺中市之│持被害人丙○○前揭│乙○○犯行使偽造私文書│
 │    │15日中午│媚麗SPA │所有之信用卡，刷卡│罪，處有期徒刑貳月，如│
 │    │12時26分│店（特約│消費8,000元，並於 │易科罰金，以新臺幣壹仟│
 │    │許。    │商店代號│簽帳單中商店存根簽│元折算壹日。信用卡背面│
 │    │        │00000000│名欄位偽造「Su」之│簽名欄內偽造之「Su」署│
 │    │        │31號）。│署名1枚。         │名及簽帳單上偽造之「Su│
 │    │        │        │                  │」署名各壹枚沒收。    │
 ├──┼────┼────┼─────────┼───────────┤
 │ 16. │96年6月 │臺中市之│持被害人丙○○前揭│乙○○犯行使偽造私文書│
 │    │15日下午│聯強電信│所有之信用卡，刷卡│罪，處有期徒刑肆月，如│
 │    │5時35分 │聯盟美村│消費39,000元，並於│易科罰金，以新臺幣壹仟│
 │    │許。    │店。    │簽帳單中商店存根簽│元折算壹日。信用卡背面│
 │    │        │        │名欄位偽造「Su」之│簽名欄內偽造之「Su」署│
 │    │        │        │署名1枚。         │名及簽帳單上偽造之「Su│
 │    │        │        │                  │」署名各壹枚沒收。    │
 └──┴────┴────┴─────────┴───────────┘
附錄本判決論罪科刑法條：
中華民國刑法第210條
（偽造變造私文書罪）
偽造、變造私文書，足以生損害於公眾或他人者，處 5 年以下
有期徒刑。
中華民國刑法第216條
（行使偽造變造或登載不實之文書罪）
行使第 210 條至第 215 條之文書者，依偽造、變造文書或登載
不實事項或使登載不實事項之規定處斷。
中華民國刑法第339條
（普通詐欺罪）
意圖為自己或第三人不法之所有，以詐術使人將本人或第三人之
物交付者，處 5 年以下有期徒刑、拘役或科或併科 1 千元以下
罰金。
以前項方法得財產上不法之利益或使第三人得之者，亦同。
前二項之未遂犯罰之。


司法院資訊處製作；財團法人民間司法改革基金會備份。
